最高法院刑事判決　　　　　　　　　　　　　　　九十一年度台上字第六八五八號
　　上　訴　人　台灣高等法院檢察署檢察官
　　被　　　告　甲○○
　　選任辯護人　蕭雄淋律師
右上訴人因被告偽造文書等罪案件，不服台灣高等法院中華民國八十八年十二月二十
二日第二審判決（八十八年度上訴字第三九０一號，起訴案號：台灣台北地方法院檢
察署八十七年度偵續四字第四八０號），提起上訴，本院判決如左：
    主  文
原判決撤銷，發回台灣高等法院。
    理  由
本件原判決撤銷第一審諭知被告甲○○無罪之判決，改判就被訴受讓著作權不得更換
名目發行侵害著作權部分諭知免訴；就被訴意圖銷售而擅自重製他人著作物及行使偽
造私文書部分諭知無罪之判決，固非無見。
惟查：民國七十四年七月十日（起訴書及一、二審判決均誤載為七十九年一月二十四
日）修正公布之著作權法第二十五條規定：受讓或繼承著作權者，不得將原著作改竄
、割裂、變匿姓名或更換名目發行之。但經原著作人同意或本於其遺囑者，不在此限
。原判決理由既已認定被告甲○○係專業之出版事業經營者，於八十年十二月，將受
讓自周自峰之書名「口才技巧」一書，更換名目，成為書名「口才技巧引例」，且封
面與書本大小、字體尺寸，均重新製版，……在行銷上或出版上，顯非單純之照樣重
製，……其將書名「口才技巧」改為書名「口才技巧引例」出版，增加「引例」，應
屬首開法條規定之「更換名目」，被告怠於依該法條規定先取得著作權人之同意，難
認非出於故意，其行為即已違反該法條之規定，應依同法第四十三條規定處罰云云。
則被告出版更換名目之「口才技巧引例」一書，未經原著作人余寧之同意，且於所出
版之「口才技巧引例」一書，在其封面及底頁，將原著作人余寧姓名亦一併重製，另
刊登被告為負責人之星光書社（設台北市○○○街一一六號）為經銷者及其郵政撥匯
號碼供人函購，而銷售給不特定之人。八十四年一月二十三日分別銷售台灣省政府圖
書館及台中縣圖書館各一本，有郵政劃撥儲金存款收據、統一發票、信封等影本各二
份可稽（見偵查卷第十｜十五頁）自足證明被告違反上開著作權法第二十五條受讓著
作權不得將原著作更換名目發行之行為尚繼續狀態中，除觸犯同法第四十三條之罪外
，又構成刑法第二百十六條行使第二百十條偽造私文書罪名，並有同法第五十五條牽
連犯之適用。原判決僅認定被告於八十年十二月印刷出版，其行為已完成，屬即成犯
，其後之銷售行為，屬狀態之繼續，而告訴人於八十四年二月四日，始提出告訴，依
刑法第八十條第一項第四款規定，被告所犯其最重本刑係六月以下有期徒刑，其追訴
權時效已因三年不行使而消滅；其餘被告出版更換名目之「口才技巧引例」一書底頁
印製著作人余寧，以被告係與周自峰就「口才技巧」一書簽訂切結書轉讓時，實難認
被告明知周自峰無著作權，其再將之印刷出版，有故意重製之犯罪故意，分別諭知免
訴及無罪之判決，自有理由矛盾及判決不適用法則之違法。檢察官上訴意旨執以指摘
原判決不當，非無理由，應認原判決有撤銷發回更審之原因。
據上論結，應依刑事訴訟法第三百九十七條、第四百零一條，判決如主文。
中      華      民      國    九十一    年     十二     月      五      日
                              最高法院刑事第二庭
                                  審判長法官  陳  錫  奎
                                        法官  洪  清  江
                                        法官  李  伯  道
                                        法官  陳  世  雄
                                        法官  惠  光  霞
      右正本證明與原本無異
                                              書  記  官
中      華      民      國    九十一    年     十二     月     十一     日
